---
title: "Flexibilidade Operativa dos Cenários do PDE 2029"
author: "NTJ TEC Consultoria em engenharia LTDA."
date: "16 de Janeiro de 2020"
output: github_document
bibliography: bibliografia.bib
---

```{r setup, include=FALSE}
knitr::opts_chunk$set(echo = TRUE)
```



## Introdução

Atualmente, as fontes eólica e solar fotovoltaica são as que mais crescem no mundo, impulsionadas pela queda de preço destas fontes, que já competem, em muitos países, com a geração termelétrica. No entanto, a expansão dessas fontes renováveis não despacháveis (FRND) exigirá uma transformação na forma de planejar e operar os sistemas de energia [@Ecofys2015]. Assim, a flexibilidade tornou-se um tópico de pesquisa relevante, em muitos países, como evidenciado pela grande quantidade de trabalhos relacionados à quantificação da flexibilidade de sistemas elétricos [@Wang2017].   

O que é flexibilidade operativa de uma usina?  
O que é um sistema elétrico flexível?  
Por que a flexibilidade operativa é uma questão importante?  
Como a flexibilidade vem sendo estudada no contexto internacional?  
Como a flexibilidade é analisada no Brasil? Citar o PDE 2029...  

Objetivo: Análise de flexibilidade dos cenários do PDE 2029 utilizando indicadores...  



```{r }

```

## Material e Métodos


O contexto do estudo é o PDE 2029, são analisados os cinco cenários do plano de expansão.   

Design do estudo:  

* Pesquisa bibliográfica  
* Escolha de um indicador  
* Levantamento de dados  
* Cálculo do indicador  
* Análise comparativa dos cenários  


Descrição da população de interesse:  
- fontes de geração de energia elétrica candidatas a expansão da geração.  

Estratégia de amostragem:
-  Coleta de dados primários em fontes nacionais? Sem dados disponíveis.  
-  Coleta de dados secundários em fontes nacionáis? Sem dados disponíveis.  
-  Coleta de dados secundários em fontes internacionais? Dados esparsos  

Procedimentos de levantamento de dados:  
- Busca em fontes de informação oficiais abertas  
- Busca de dados em fontes não oficiais abertas  
- Solicitação de dados a fontes oficiais (orgãos governamentais)  

Amostra: Dados de diferentes usinas com tecnologias similares instaladas em sistemas elétricos distintos  


Definição do Indicador normalizado de flexibilidade e o porquê da escolhe deste indicador...   

Emprego do indicador na avaliação da flexibilidade operativa do PDE 2029...   


  



## Resultados

Relatório da coleta de dados  
- Dados coletados  
- Descrição do local e características das fontes de geração amostradas  

Apresentar as principais descobertas em relação à mensuração da flexibilidade do PDE29 com indicadores?  
- Cenários mais 'flexíveis' x 'menos flexíveis'  

Descoberdas secundárias em relação à mensuração da flexibilidade do PDE29?  
- Há uma excassa disponibilidade de dados sobre as características de rampa das fontes conectadas ao SIN

```{r }

```

## Discussão

Comparar os principais resultados com referencias de pesquisas anteriores
Discutir implicações práticas e de políticas de planejamento
Analisar as forças e as fraquezas do estudo



## Conclusão

Declarar a princial conclusão  
Oferecer perspectivas de trabalhos futuros

## Referências


